臺灣板橋地方法院民事裁定　　　　　　　96年度繼字第343號
聲　請　人　臺灣銀行股份有限公司
法定代理人　己○○
非訟代理人　戊○○
複代理人兼
送達代收人　丁○○
上列聲請人聲請對被繼承人丙○○指定遺產管理人事件，本院裁
定如下：
    主      文
選任乙○○（男、民國○○年○ 月○○日生、身分證統一編號：Ｚ
000000000 號）為被繼承人丙○○（男、民國○○年○ 月○○日生、
身分證統一編號：Ｚ000000000 號、民國92年4 月10日死亡）之
遺產管理人。
程序費用由被繼承人丙○○之遺產負擔。
    理      由
一、按繼承開始時，繼承人之有無不明，而無親屬會議或親屬會
    議未於一個月內選定遺產管理人者，利害關係人或檢察官得
    聲請法院選任遺產管理人；又被繼承人之所有繼承人均拋棄
    其繼承權者，亦準用關於無人承認繼承之規定，民法第1177
    條、第1178條第2 項前段、第1176條第6 項分別定有明文。
二、本件聲請意旨略以：按原貸款人中壢市農會於85年11月5 日
    ，因信用部擠兌，由台灣省農會承受，嗣台灣省農會信用部
    又因經營不善，於90年9 月14日由聲請人承接；聲請人並於
    92年7 月1 日經財政部核准，變更組織為股份有限公司，全
    名改為「臺灣銀行股份有限公司」，合先敘明。緣被繼承人
    丙○○（男、民國○○年○ 月○○日生、身分證統一編號：Ｚ
    000000000 號、生前設籍地址為台北縣永和市○○街25巷3
    號）邀同案外人黃宏雄及蔡萬得、陳建輝為連帶債務人，並
    提供黃宏雄及蔡萬得、陳建輝名下座落於台北市○○區○○
    段3 小段之土地為擔保，向中壢市農會借款500 萬元整，約
    定清償期限為84年1 月20日。詎中壢市農會依約撥款後，債
    務人等僅付息至84年2 月28日，即未依約還本、付息，屢經
    催討，均置之不理。經聲請人訴請其返還消費借貸款乙節，
    業已繫屬於桃園地方法院95年重訴字第369 號案。惟被繼承
    人不幸於92年4 月10日死亡，查被繼承人與前配偶莊聲敏曾
    育有一子周昇，然被繼承人已於71年12月6 日與莊聲敏離婚
    ，其子周昇亦已於72年6 月16日死亡；又被繼承人之父母周
    介鈺、周方義已分別於68年5 月22日、73年5 月1 日死亡；
    且被繼承人之兄弟甲○○、周時雨、周時師、周時雍、周時
    傑、乙○○共6 人，均已具狀聲明拋棄，致被繼承人之債權
    債務無人繼承，使聲請人對上開桃園地院之返還消費借貸訴
    訟無法順利進行。為便利前開訴訟進行，且被繼承人之兄弟
    乙○○對該訴訟亦認識較多，爰依民法第1178條規定，聲請
    選任乙○○為被繼承人丙○○之遺產管理人等語。
三、本件聲請人主張被繼承人丙○○於92年4 月10日死亡，其繼
    承人全部拋棄繼承，聲請人為被繼承人之債權人之事實，業
    經提出戶籍謄本影本11件、借據影本、本院96年1 月24日板
    院輔家科春梅字第4287號函影本、繼承系統表、中壢市農會
    暨臺灣省農會概括讓與承受契約書影本、財政部90年9 月14
    日台財融（三）字第0903000010號函、財政部90年9 月14日
    台財融（三）字第0903000011號函、財政部92年7 月1 日台
    財融（二）字第0920033015號函影本、財政部90年8 月24日
    台財融（二）字第0090321434號函影本、讓與承受農會信用
    部契約影本、銀行營業執照影本、台北市政府營利事業登記
    證影本、股份有限公司設立登記表影本各1 件為證，並經本
    院依職權調閱本院92年度繼字第618 號拋棄繼承事件卷宗，
    足堪信為真實。
四、從而，聲請人以債權人之利害關係人身分聲請指定被繼承人
    之遺產管理人，即與首揭法條規定並無不合。經核乙○○為
    被繼承人丙○○之七弟，有卷附之戶籍謄本、繼承系統表、
    及本院92年度繼字第618 號拋棄繼承事件案卷可憑，雖其已
    拋棄繼承，但對遺產遺債情況瞭解應較深，就被繼承人之財
    產管理亦較為方便，並就遺產管理人職務之遂行，有所助益
    ，且其既已拋棄繼承，要不致有利害偏頗之虞。至乙○○雖
    於本院陳明無意願擔任本件被繼承人之遺產管理人，然為保
    障債權人之利益及期程序之公正、公信，且乙○○已陳明其
    具有碩士學歷，從事電腦軟體業務，應認其不乏相當專業知
    識及處事能力，另參以本件復查無其他更適合擔任遺產管理
    人之人選，本院認以選任被繼承人之七弟乙○○為被繼承人
    丙○○之遺產管理人為適當。
五、至被繼承人之繼承人既均拋棄繼承，其遺產依民法第1176條
    第6 項準用關於無人承認繼承之規定，依同法第1185條規定
    ，於清償債權並交付遺贈物後，如有賸餘，應歸屬國庫，附
    予敘明。
六、依非訟事件法第157 條，裁定如主文。
中　　華　　民　　國　　96　　年　　6 　　月　  29  　日
                  家事法庭  法　官　郭光興
以上正本係照原本作成。
如對本裁定抗告須於裁定送達後十日內向本院提出抗告狀。
中　　華　　民　　國　　96　　年　　7 　　月　　 2　　日
                            書記官　翁子婷
